臺灣臺中地方法院民事判決
111年度中簡字第2497號
原      告  賴進隆  
被      告  黃深彬  
訴訟代理人  黃容眞  
            黃容婌  
上列被告因傷害等案件（原審案號本院111 年度中簡字第1041號
刑事案件），經原告提起刑事附帶民事訴訟請求損害賠償（本院
111 年度中簡附民字第85號），由本院刑事庭裁定移送前來，經
於民國111 年9 月20日言詞辯論終結，本院判決如下：
    主       文
被告應給付原告新臺幣8 萬元，及自民國111 年6 月7 日起至清
償日止，按週年利率百分之5 計算之利息。
原告其餘之訴駁回。
本判決原告勝訴部分得假執行。
     事實及理由
一、原告主張：被告因不滿鄰居即原告整修房屋牆壁所產生之噪
    音，遂於民國110 年12月24日上午11時44分許，前往原告位
    在臺中市大里區善化路166 巷住家門前與原告理論，進而發
    生爭執，詎被告為阻止原告繼續敲打房屋牆壁，竟基於強制
    之犯意，徒手將當時站在住家門內之原告強行拉出門外，而
    以此強暴方式妨害原告修繕房屋之權利。其後，兩造隨即爆
    發口角衝突，而被告則又基於傷害他人身體之犯意，徒手毆
    打原告之臉部，並趁原告未站穩之際，將原告壓制在地，致
    原告受有臉部鼻週表淺撕裂傷、右側手肘擦傷等傷勢，原告
    精神上因而受有莫大之痛苦等語。為此，爰依侵權行為法律
    關係，請求被告賠償精神慰撫金新臺幣（下同）20萬元等語
    。並聲明：被告應給付原告20萬元及自起訴狀繕本送達翌日
    起至清償之日止，按週年利率百分之5 計算之利息。
二、被告則以：兩造為多年鄰居，本件因雙方口角進而產生衝突
　　，被告並未對原告施加過於激烈之暴行，況兩造實為互毆，
    被告亦受有傷勢，但未驗傷，故無法提出證明，且被告有意
    願與原告和解，惟經原告拒絕，另原告請求慰撫金額實屬過
    高等語。並聲明：原告之訴駁回。
三、本院之判斷
  ㈠按刑事訴訟判決所認定之事實，固非當然有拘束民事訴訟判
    決之效力，但民事法院調查刑事訴訟原有之證據，而斟酌其
    結果以判斷事實之真偽，並於判決內記明其得心證之理由，
    即非法所不許（最高法院67年台上字第2674號及49年台上字
    第929號民事裁判要旨參照），是本院自得調查刑事訴訟中
    原有之證據，斟酌其結果以判斷其事實，合先敘明。　
　㈡次按因故意或過失，不法侵害他人之權利者，負損害賠償責
    任；不法侵害他人之身體、健康、名譽、自由、信用、隱私
    、貞操，或不法侵害其他人格法益而情節重大者，被害人雖
    非財產上之損害，亦得請求賠償相當之金額。民法第184  
    條第1 項、第195 條第1 項亦分別定有明文。原告主張之上
    開事實，業經本院依職權調閱本院111 年度中簡字第1041號
    刑事卷宗核閱屬實（下稱前案）。此外，證人即訴外人蔡仁
    修於前案偵訊時證稱：我有聽到被告跑去原告的住處，在那
    裡大小聲，當時我有跑出去看一下，被告有先返家後又過來
    原告的住處，等我再跑出去時，原告已經遭被告壓制在地上
    了，且原告的臉有流血、臉色蒼白，我則趕快把他們架開，
    被告方因此放手，我當場也跟被告說：你再這樣，會把人壓
    死等語，核與原告於前案之警詢、偵訊及審理中指訴情節核
    屬相符；再者，原告經就醫診斷結果，受有臉部鼻週表淺撕
    裂傷、右側手肘擦傷等傷勢，另有診斷證明書附卷可參，則
    被告抗辯：並未對原告施加過於激烈之暴行，要與事實相違
    ，難認可採；至被告固抗辯兩造為互毆，被告亦受有傷勢等
    語，然被告就此部分並未能提出其他事證以佐其說，本院仍
    無從遽為有利於被告之認定，附此敘明。
　㈢再按慰撫金之賠償須以人格權遭遇侵害，使精神上受有痛苦
    為必要，其核給之標準固與財產上損害之計算不同，然非不
    可斟酌雙方身份資力與加害程度，及其他各種情形核定相當
    之數額（最高法院51年台上字第223 號民事裁判意旨參照）
    。查原告為高職畢業、現已退休，退休前從事電信業，
　　毋須扶養家人、名下有自住房屋；另被告則為國中畢業、現
    已退休，退休前從事貨物運輸業，需扶養配偶，名下有不動
    產等情，經兩造陳明在卷（本院卷第42頁），並有本院調取
    兩造之稅務電子閘門財產及所得調件明細表核閱閱。是以，
    本院斟酌兩造之身分、地位、經濟狀況、被告對於原告犯傷
    害、強制之原因係出於被告未能循正當合法之程序使原告整
    修房屋時減低噪音音量，反以徒手毆打原告，進而激化衝突
    ，難認妥適。綜合上開各節，本院審酌原告因此所受精神上
    痛苦之程度等一切情狀，認原告請求被告賠償20萬元之精神
    慰撫金，尚嫌過高，應以8 萬元為適當。
　㈣末按給付無確定期限者，債務人於債權人得請求給付時，經
    其催告而未為給付，自受催告時起，負遲延責任，其經債權
    人起訴而送達訴狀者，與催告有同一之效力；遲延之債務，
    以支付金錢為標的者，債權人得請求依法定利率計算之遲延
    利息；應付利息之債務，其利率未經約定，亦無法律可據者
    ，週年利率為百分之5 ，民法第229 條第2 項、第233 條第
    1項前段、第203 條分別定有明文。本件原告對被告之侵權
    行為債權，核屬無確定期限之給付，既經原告提起刑事附帶
    民事訴訟，而起訴狀繕本業於111 年6 月6 日送達被告，有
    送達證書在卷可查（附民卷第13頁），被告迄未給付，當負
    遲延責任。準此，原告請求被告給付自起訴狀繕本送達翌日
    即111 年6 月7 日起至清償日止，按週年利率百分之5 計付
    遲延利息，亦屬有據。　
四、綜上所述，原告依據侵權行為法律關係，請求被告給付其8 
     萬元，及自111 年6 月7 日起至清償日止，按週年利率百
    分之5 計算之利息，為有理由，應予准許。逾此範圍之請求
    ，為無理由，應予駁回。　　
五、本判決原告勝訴部分係依民事訴訟法第427 條第1 項規定適
    用簡易訴訟程序，所為被告敗訴判決，應適用民事訴訟法第
    389 條第1 項第3 款之規定，依職權宣告假執行。
六、原告提起本件刑事附帶民事訴訟，而由本院刑事庭依刑事訴
    訟法第504 條第1 項規定，裁定移送前來，依同條第2 項規
    定免繳納裁判費，且於本院審理期間，亦未滋生其他訴訟必
    要費用，茲參酌臺灣高等法院暨所屬法院95年度法律座談會
    意旨，自無庸為訴訟費用負擔之諭知，併予敘明。　　
中　　華　　民　　國　　111 　年　　10　　月　　 19　日
                  臺灣臺中地方法院臺中簡易庭
                              法　官　陳航代
以上正本係照原本作成。
如不服本判決，應於送達後20日內，向本院提出上訴狀並表明上
訴理由，如於本判決宣示後送達前提起上訴者，應於判決送達後
20日內補提上訴理由書（須附繕本）。如委任律師提起上訴者，
應一併繳納上訴審裁判費。
中　　華　　民　　國　　111 　年　　10　　月　　19　　日
                               書記官  王梓芸